【裁判字號】    89,上訴,1089
【裁判日期】    890428
【裁判案由】    殺人未遂
【裁判全文】
臺灣高等法院刑事判決                          八十九年度上訴字第一０八九號
    上  訴  人  臺灣板橋地方法院檢察署檢察官
    被      告  丙○○
    輔  佐  人  乙○○
    指定辯護人  本院公設辯護人
右上訴人因被告殺人未遂案件，不服臺灣板橋地方法院八十八年度易字第二四九九號
，中華民國八十九年一月二十七日第一審判決（起訴案號：臺灣板橋地方法院檢察署
八十八年度偵字第一０三九０號）提起上訴，本院判決如左：
    主      文
上訴駁回。
    理      由
一、本件公訴意旨略以：丙○○於民國八十八年四月二十日（起訴書及原審判決書記
    載為一日）下午四時許，因誤信神仙提引其殺人，乃持家中折疊刀一把，基於殺
    人犯意，前往臺北縣永和市○○路二十五巷四十二號二樓，甫開啟該處大門，即
    朝鄰人甲○○右腹部刺殺一刀，穿透肋骨傷及肝臟。幸經旁人及時送醫，甲○○
    始幸免於難。因認被告所為涉有刑法第二百七十一條第二項、第一項殺人未遂罪
    嫌，無非係以被告之自白核與被害人甲○○之指訴、在場目睹證人吳慶火、吳福
    興之證述情節均相符合，並有折疊刀一把扣案為其論據。
二、經查，被告丙○○雖於原審審理時供承其於右揭時、地持折疊刀一把刺入被害人
    甲○○腹部，致甲○○受有右上腹部穿刺傷合併內出血等情不諱，惟自始均陳稱
    因被害人惹伊生氣，且受神仙提引，遂持刀刺被害人，於本院審理時猶稱乃因遭
    被害人謾罵之激怒，始進入上址揮刀砍人等語，已足徵被告係惑於被害幻想而持
    刀砍人；且依卷附國立臺灣大學醫學院附設醫院診斷書之記載，被告罹患精神分
    裂症，有關係意念、幻聽等症狀，另經原審囑託臺北市立療養院鑑定被告行為時
    之精神狀態，結果亦認被告於十九歲時開始出現明顯之妄想、幻覺等精神病症狀
    ，病情較不穩定時且多次出現言語、肢體之攻擊行為，雖曾赴臺灣大學醫學院附
    設醫院、馬偕紀念醫院、臺北市榮民總醫院及臺北市立療養院就醫，然因未能長
    期規則接受治療，致病情常呈起伏，於受鑑定時仍有妄想、幻覺等症狀，綜合被
    告罹患精神分裂症之往歷，於八十八年五月六日至同年八月九日住院及受鑑定時
    之觀察，其行為欠缺明顯外在動機，犯後並未逃匿等情判斷，被告應係在精神分
    裂症病情不穩定狀態下，受人聲聽幻覺、現實判斷力障礙等症狀直接影響，乃有
    殺人犯行，其行為當時之精神狀態已達心神喪失之程度，亦有臺北市立療養院北
    市療成字第八八六一０二００００號函附精神鑑定報告書在卷可憑。原審以被告
    於著手實施本件殺人未遂罪行時，為心神喪失之人，而依刑法第十九條第一項及
    刑事訴訟法第三百零一條之規定，諭知被告無罪之判決，並採酌前開精神鑑定報
    告書內載「謝員（指被告）受鑑定時，言行雖大抵合宜，惟仍有聽幻覺、妄想等
    症狀，致其對於外界事務之知覺理會與判斷作用，以及自由決定意思之能力，已
    較普通人之平均程度顯然減退，（受鑑定時精神狀態）達精神耗弱之程度。謝員
    本次犯行乃受精神分裂症病狀之直接影響所致，為預防此類事件之再發，認應接
    受持續規則之精神科評估與治療。」之建議，以及被告因精神分裂症持刀殺人，
    對他人生命、身體安全及社會治安均有高度危險性，認被告有受保安處分之必要
    ，依刑法第八十七條第一項、第三項規定諭知令入相當處所，施以監護一年，期
    依保安處分執行法第四十六條、第四十七條規定送往精神病醫院或其他醫療團體
    ，予以適當之治療及監視其行動。經核原審認事、用法均無不合，應予維持。
三、檢察官上訴意旨以依被告行為時之狀況，僅達精神耗弱之程度，原判決既以被告
    應有置被害人於死地之決意，復認定被告心神喪失，顯有推論矛盾之違誤云云，
    指摘原判決不當，求予撤銷改判，非有理由，應予駁回。
據上論斷，應依刑事訴訟法第三百六十八條，判決如主文。
本案經檢察官錢漢良到庭執行職務
中    華    民    國    八十九    年       四       月      二十八      日
                            臺灣高等法院刑事第六庭
                                審判長法  官  陳  春  秋
                                      法  官  黃  賽  月
                                      法  官  王  麗  莉
右正本證明與原本無異。
如不服本判決應於收受送達後十日內向本院提出上訴書狀，其未敘述上訴之理由者並
得於提起上訴後十日內向本院補提理由書（均須按他造當事人之人數附繕本）。
                                      書記官  胡      儀
中    華    民    國    八十九    年        五      月        一        日


司法院資訊處製作；財團法人民間司法改革基金會備份。
